【裁判字號】    95,交簡上,74
【裁判日期】    950823
【裁判案由】    過失傷害
【裁判全文】
臺灣臺南地方法院刑事判決            95年度交簡上字第74號
上  訴  人  臺灣臺南地方法院檢察署檢察官
被      告  甲○○
上列上訴人因被告過失傷害案件，不服本院中華民國95年 4月25
日95年度交簡字第 876號刑事簡易判決（檢察官聲請簡易判決處
刑案號：95年度偵字第4716號），提起上訴，本院管轄之第二審
合議庭判決如下：
    主  文
原判決撤銷。
甲○○因過失傷害人，處有期徒刑伍月，如易科罰金，以銀元
佰元即新臺幣玖佰元折算壹日。
    事  實
一、甲○○曾因酒後駕車之公共危險案件，經本院以九十一年度
    南交簡字第四三八號判決判處拘役四十日確定，於民國九十
    一年六月十八日易科罰金執行完畢，並因此遭監理機關吊銷
    駕駛執照，已不得駕車。竟不知警惕，明知汽車駕駛人飲用
    酒類或其他類似物後，其吐氣所含酒精濃度超過每公升０．
    ２５毫克或血液中酒精濃度超過百分之０．０５者，不得駕
    車，竟無視於此，於九十四年十二月三日凌晨三時許，在高
    雄市○○路某處飲用啤酒數瓶後，已達於不能安全駕駛動力
    交通工具之程度，仍無照駕駛車牌號碼２６３５－ＬＸ號自
    小客車沿國道一號高速公路由高雄市返回臺南市（甲○○此
    部分酒後駕車公共危險犯行，業經本院以九十五年度交簡字
    第五九六號判決判處有期徒刑四月確定，於九十五年五月十
    六日易科罰金執行完畢）。至同日凌晨六時五十分許，甲○
    ○駕駛前開自小客車自國道一號高速公路三百二十七公里處
    南下出口匝道離開高速公路後，其本應注意駕駛人駕駛汽車
    ，應遵守道路交通標誌、標線、號誌之指示，且汽車行使高
    速公路，不得有逆向行駛之行為，而依當時天候為晴、日間
    自然光線、路面以柏油鋪裝、乾燥而無缺陷、無障礙物、視
    距良好之情狀，客觀上亦無不能注意之情事，惟甲○○因飲
    酒導致其對周遭環境之辨識能力下降，以致未注意相關交通
    標誌，而將國道一號高速公路三百二十七公里處南下出口匝
    道誤認為國道一號高速公路旁之平面道路，並因此逆向駛入
    該匝道。適有乙○○駕駛車牌號碼ＵＬ－３２３７號自小客
    車沿該匝道駛離高速公路，突見甲○○所駕駛之上開自小客
    車逆向駛來，閃避不及，兩車因而發生碰撞，致乙○○受有
    下顎骨骨折、上顎齒槽骨骨折、左下第一小臼齒、左下犬齒
    、側門齒、正中門齒等牙齒斷裂；右下正中門齒脫位；右上
    中門齒、側門齒、左上中門齒、側門齒等牙齒喪失；左上犬
    齒牙冠斷裂等傷害。甲○○肇事後停留在現場等待員警到場
    處理，並於員警發覺何人為肇事者前，主動表明其為肇事車
    輛駕駛人，自首而接受裁判。員警對其進行酒精濃度測試，
    測得其呼氣所含酒精濃度高達每公升０．８０毫克。
二、案經乙○○訴由內政部警政署國道公路警察局第四警察隊報
    請臺灣臺南地方法院檢察署檢察官偵查後聲請以簡易判決處
    刑。
    理  由
一、訊據被告甲○○對於上開事實，均坦承不諱，核與告訴人乙
    ○○於警詢、偵查中指訴之情節相符（見警卷第七、十三至
    十五；偵查卷第七、八頁），並有道路交通事故現場圖、道
    路交通事故調查報告表（一）、（二）各一紙及現場照片八
    幀在卷可憑（見警卷第十七至十九、二二至二五頁）；而被
    告酒後駕駛車牌號碼２６３５－ＬＸ號自小客車，於本件車
    禍發生後，經警當場測得其呼氣中所含酒精濃度高達每公升
    ０．８０毫克，亦經本院調閱本院九十以年度交簡字第五九
    六號案件全卷查明屬實，有酒精濃度測試單附於該案卷宗可
    資查考；又被告因酒後駕車之交通違規事件，自九十一年十
    月十七日吊銷駕駛執照後，迄今尚未重新考領，是被告於本
    件車禍發生當時，乃係無照駕車，此亦有交通部公路總局嘉
    義區監理所臺南監理站九十五年八月十六日嘉監南字第０九
    五０一０三九五一號函在卷可佐證（見本院卷第四六至四八
    頁）。按汽車駕駛人駕駛執照業經吊銷者，不得駕駛小型車
    ，違反者處新臺幣六千元以上一萬二千元以下之罰鍰，並當
    場禁止其駕駛，道路交通管理處罰條例第二十一條第一項第
    四款定有明文；又汽車駕駛人飲用酒類或其他類似物後其吐
    氣所含酒精濃度超過每公升０．２５毫克或血液中酒精濃度
    超過百分之０．０５以上者，不得駕車，而駕駛人駕駛汽車
    ，應遵守道路交通標誌、標線、號誌之指示，且汽車行使高
    速公路，不得有逆向行駛之行為，道路交通安全規則第一百
    十四條第二款、第九十條、高速公路交通管制規則第九條第
    一款亦有明定。則被告駕駛自小客車行駛於道路，自應遵守
    上開規定，為其駕駛自小客車應行注意之事項，而本件車禍
    發生當時天候為晴、日間自然光線、路面以柏油鋪裝、乾燥
    而無缺陷、無障礙物、視距良好之情狀，客觀上亦無不能注
    意之情事，惟被告因飲酒導致其對周遭環境之辨識能力下降
    ，以致疏未注意相關交通標誌，而將國道一號高速公路三百
    二十七公里處南下出口匝道誤認為國道一號高速公路旁之平
    面道路，並因此逆向駛入該匝道而與告訴人所駕駛之自小客
    車發生碰撞，其於本件車禍之發生確有過失甚明。又告訴人
    因本件車禍受有下顎骨骨折、上顎齒槽骨骨折、左下第一小
    臼齒、左下犬齒、側門齒、正中門齒等牙齒斷裂；右下正中
    門齒脫位；右上中門齒、側門齒、左上中門齒、側門齒等牙
    齒喪失；左上犬齒牙冠斷裂等傷害，此有國立成功大學醫學
    院附設醫院診斷證明書一紙附卷可參（見警卷第二一頁），
    是告訴人所受傷害與被告之過失行為具有因果關係，要無疑
    義。本案事證明確，被告過失傷害犯行已堪認定。
二、核被告所為，係犯刑法第二百八十四條第一項前段之過失傷
    害罪，而被告有無駕駛執照駕車、酒醉駕車之情形，應依道
    路交通管理處罰條例第八十六條第一項之規定加重其刑。又
    被告行為後，九十四年二月二日修正公布之刑法修正條文業
    已於九十五年七月一日施行，查修正施行前刑法第六十二條
    前段規定：「對於未發覺之罪自首而受裁判者，減輕其刑」
    ，屬於必減之規定，較諸現行刑法第六十二條前段：「對於
    未發覺之罪自首而受裁判者，得減輕其刑」之規定，係由法
    院斟酌裁量是否對於自首之行為人予以減刑，自以修正施行
    前刑法第六十二條前段之規定有利於被告。查被告於有犯罪
    偵查權限之公務員發覺犯罪前，主動表明為肇事車輛駕駛人
    ，自首而接受裁判，有內政部警政署國道公路警察局第四警
    察隊九十五年六月二十九日公警刑字第０九五０四九一一０
    六號函在卷可考（見本院卷第二九頁），應依修正施行前刑
    法第六十二條前段之規定減輕其刑，並先加後減之。
三、原審以本案事證明確，依刑事訴訟法第四百四十九條第一項
    前段、第四百五十四條第二項，道路交通管理處罰條例第八
    十六條第一項，刑法第二百八十四條第一項、第四十一條第
    一項前段，罰金罰鍰提高標準條例第一條前段、第二條，並
    審酌被告違規逆向行駛於國道出口匝道，應負全部之過失責
    任、告訴人所受傷勢、被告迄未與告訴人達成和解，及被告
    犯後坦承犯行之犯後態度等一切情狀，量處有期徒刑三月，
    並諭知易科罰金之折算標準，固非無見，惟查：
  (一)被告行為後，九十四年二月二日修正之刑法修正條文業已於
    九十五年七月一日施行，原判決未及比較新舊刑法之適用情
    形，尚有未洽。
  (二)被告前因酒後駕車之交通違規事件，自九十一年十月十七日
    吊銷駕駛執照後，迄今尚未重新考領，是被告於本件車禍發
    生當時，乃係無照駕車，此業經本院函詢查明屬實，已如前
    述，原判決所引檢察官聲請簡易判決處刑書之記載，對此未
    加論述，而原判決就此亦未為補充，以致犯罪事實欄未敘明
    被告此項過失因素，亦有未合。
  (三)被告於本件車禍發生後，停留於肇事現場，對到場處理之員
    警表明為肇事車輛駕駛人，自首而接受裁判，原判決未援引
    修正施行前刑法第六十二條前段之規定予以減輕其刑，同有
    未當。
  (四)又被告曾因酒醉駕車公共危險案件，經本院以九十一年度南
    交簡字第四三八號判決判處拘役四十日確定，於九十一年六
    月十八日易科罰金執行完畢，有臺灣高等法院被告前案紀錄
    表在卷可資查考，原判決未審酌被告本次已屬第二度酒後駕
    車犯行，顯然無視刑罰制裁，並漠視社會大眾交通安全之心
    態，且於量刑事由中，未斟酌被告無照駕車因素，以致僅判
    處有期徒刑三月，量刑顯屬過輕。
  (五)綜上所述，原判決既有前述未盡之處，檢察官據告訴人之請
    求，以原審量刑過輕為由提起上訴，請求予以撤銷改判，為
    有理由，應由本院依法撤銷原判決，自為適法之判決。
四、爰審酌被告前因酒醉駕車公共危險案件，經本院判處拘役四
    十日確定，並遭監理機關吊銷駕駛執照，本已不得駕車，竟
    無視相關法令規定，酒後無照駕駛自小客車行駛高速公路，
    且肇事後經警測得呼氣中酒精濃度高達每公升０．８０毫克
    ，超出法律所容許之標準甚多，足見被告前因酒後駕車接受
    刑罰制裁後，仍無悔意，漠視自身及社會大眾交通安全，又
    本件車禍全因被告之過失所致，而告訴人因本件車禍受傷甚
    重，且本件車禍發生迄今已近九月，被告仍未能與告訴人達
    成和解等一切情狀，量處如主文所示之刑，以示懲儆。又修
    正施行前刑法第四十一條第一項前段規定：「犯最重本刑為
    五年以下有期徒刑以下之刑之罪，而受六個月以下有期徒刑
    或拘役之宣告，因身體、教育、職業、家庭之關係或其他正
    當事由，執行顯有困難者，得以一元以上三元以下折算一日
    ，易科罰金」；而被告行為時之易科罰金折算標準，修正前
    罰金罰鍰提高標準條例第二條前段（現已刪除）規定，就其
    原定數額提高為一百倍折算一日，則依被告行為時之易科罰
    金折算標準，應以銀元三百元即新臺幣九百元折算一日。惟
    修正後刑法第四十一條第一項前段則規定：「犯最重本刑為
    五年以下有期徒刑以下之刑之罪，而受六個月以下有期徒刑
    或拘役之宣告者，得以新臺幣一千元、二千元或三千元折算
    一日，易科罰金」。比較修正前後之易科罰金折算標準，亦
    以修正前刑法第四十一條第一項前段之規定有利於被告。爰
    依刑法第二條第一項前段、修正施行前刑法第四十一條第一
    項前段、修正前罰金罰鍰提高標準條例第二條之規定，諭知
    易科罰金之折算標準。至於，九十五年六月十四日增訂公布
    ，並於同年七月一日施行之刑法施行法第一條之一規定：「
    中華民國九十四年一月七日刑法修正施行後，刑法分則編所
    定罰金之貨幣單位為新臺幣。九十四年一月七日刑法修正時
    ，刑法分則編未修正之條文定有罰金者，自九十四年一月七
    日刑法修正施行後，就其所定數額提高為三十倍。但七十二
    年六月二十六日至九十四年一月七日新增或修正之條文，就
    其所定數額提高為三倍」。亦即自九十五年七月一日起，刑
    法分則編所定罰金之貨幣單位，由銀元改為新臺幣。惟刑法
    施行法第一條之一係替代罰金罰鍰提高標準條例部分條文，
    與經換算後，該條例所定之罰金額度相同，僅係貨幣單位由
    銀元改為新臺幣，並非法定刑度之變更，不發生有利、不利
    而比較新舊法律適用之問題，併予敘明。
據上論斷，應依刑事訴訟法第四百五十五條之一第一項、第三項
、第三百六十九條第一項前段、第三百六十四條、第二百九十九
條第一項前段，道路交通管理處罰條例第八十六條第一項，刑法
第二條第一項前段、第二百八十四條第一項前段，修正施行前刑
法第六十二條前段、第四十一條第一項前段，修正前罰金罰鍰提
高標準條例第二條，刑法施行法第一條之一，判決如主文。
本案經檢察官葉耿旭到庭執行職務。
中    華    民    國    95    年    8     月    23    日
                  刑事第十一庭  審判長法  官  謝瑞龍
                                      法  官  李東柏
                                      法  官  周紹武
以上正本證明與原本無異。
本判決不得上訴。
                                     書記官  鄭佩玉
中    華    民    國    95    年    8     月    23    日
附錄本案論罪科刑法條全文：
中華民國刑法第二百八十四條第一項
因過失傷害人者，處六月以下有期徒刑、拘役或五百元以下罰金
，致重傷者，處一年以下有期徒刑、拘役或五百元以下罰金。


司法院資訊處製作；財團法人民間司法改革基金會備份。
